【裁判字號】    95,上訴,1669
【裁判日期】    951128
【裁判案由】    違反毒品危害防制條例
【裁判全文】
臺灣高等法院高雄分院刑事判決        95年度上訴字第1669號
上  訴  人  臺灣高雄地方法院檢察署檢察官
上  訴  人
即  被  告  丙○○
指定辯護人  本院公設辯護人  甲○○
被      告  乙○
指定辯護人  戴慕蘭律師
上列上訴人因被告違反毒品危害防制條例案件，不服臺灣高雄地
方法院94年度重訴字第78號中華民國95年6 月30日第一審判決（
起訴案號：臺灣高雄地方法院檢察署94年度偵字第8744號），提
起上訴，本院判決如下：
    主  文
原判決撤銷。
乙○共同運輸第一級毒品，處有期徒刑拾伍年，褫奪公權捌年；
附表所示之物沒收銷燬之。
丙○○共同運輸第一級毒品，處有期徒刑拾年，褫奪公權伍年。
附表所示之物沒收銷燬之。
    事  實
一、乙○、丙○○均明知海洛因係毒品危害防制條例所明定之第
    一級毒品，不得運輸、持有；又海洛因並係行政院依懲治走
    私條例規定公告列為管制進出口之物品，不得私運進口。乙
    ○竟與丙○○約定，如丙○○每私運、運輸第一級毒品海洛
    因2 塊入境，乙○即支付丙○○新台幣（下同）20萬元之報
    酬，及支付其機票及食宿費用，丙○○為貪圖利益而應允之
    ，其2 人即共同基於私運、運輸第一級毒品海洛因入境之犯
    意聯絡，於民國94年4 月14 日7時30分許，一同自高雄小港
    國際機場搭乘越南航空公司VN927 號班機出境前往越南國胡
    志明市，再搭機轉往柬埔寨國金邊市，並住宿於金邊市南京
    飯店；其間，乙○向一自稱「陳先生」之成年男子購得第一
    級毒品海洛因二塊，乙○於攜回飯店後，即將該塊狀海洛因
    輾成粉末包裝成1 包，再交給丙○○。丙○○則將該包海洛
    因綁在貼身褲束內，再於同年月16日與乙○一同搭乘越南航
    空公司VN926 號班機自高雄小港機場入境。嗣於入境時，經
    財政部高雄關稅局人員會同行政院海岸巡防署海洋巡防總局
    第四海巡隊警員於機場旅客入境檢查室當場查獲丙○○私運
    、運輸入境之海洛因一包（淨重696.92公克，純度75.39%，
    純質淨重525.41公克、空包裝袋重27.75 公克），並循線查
    獲乙○。
二、案經行政院海岸巡防署海洋巡防總局第四海巡隊移送臺灣高
    雄地方法院檢察署檢察內偵查起訴。
    理  由
壹、證據能力之認定：
一、證人即被告丙○○於警詢中所為關於被告乙○部分之審判外
    陳述，業經檢察官、被告及其辯護人同意作為證據使用，本
    院審酌證人即被告丙○○於警詢中之陳述並無不取供情形存
    在，而係出於其自由意思，自得為證據。
二、證人即被告丙○○於於94年8 月3 日偵查中在檢察官前所為
    關於被告乙○部分之陳述部分，已經依法具結，並無顯不可
    信之特別情況，復於審理中經被告乙○行使對質詰問權，從
    而其前開陳述自得為證據。又「證人恐因陳述致自己或與其
    有刑事訴訟法第180 條第1 項關係之人受刑事追訴或處罰者
    ，得拒絕證言，同法第181 條定有明文。證人此項拒絕證言
    權（選擇權），與被告之緘默權，同屬其特權，旨在免除證
    人因陳述不實而受偽證之處罰、或不陳述而受罰鍰處罰，而
    陷於困境。為確保證人此項拒絕證言權，92 年2月6 日修正
    公布之刑事訴訟法第186 條第2 項，增訂法院或檢察官有告
    知證人之義務。此項規定雖為保護證人而設，惟如法院或檢
    察官未踐行此項告知義務，而告以具結之義務及偽證之處罰
    並命朗讀結文後具結，無異剝奪證人此項拒絕證言權，所踐
    行之訴訟程序自有瑕疵，應認屬因違背法定程序所取得之證
    據。」（最高法院95年台上字第5027號判決參照）。本件證
    人丙○○於94年8 月3 日於偵查中經檢察官命具結作證前，
    檢察官並未依法告知其得依刑事訴訟法第181 條規定得拒絕
    證言，致所取得之證據之法定程序有所違背，惟本院審酌檢
    察官於訊問前已告知證人丙○○係以證人身分受訊，則證人
    丙○○應知悉其所為涉及被告部分之陳述，將來可能被引為
    對被告不利之證據，惟其並未拒絕陳述；且本件被告所涉及
    為私運、運輸第一級毒品行為，對於國家社會之秩序影響極
    大，是本院審酌前開情況，認為前開法定程序之違背，對於
    證人丙○○及被告之人權影響不大，及公共利益之衡量，依
    刑事訴訟法第158 條之4 之規定，認仍得為證據。
貳、實體部分：
一、被告丙○○部分：
  (一)訊據上訴人即被告丙○○對於上揭犯罪事實坦承不諱，核與
    證人即對被告丙○○執行搜身之高雄海關人員蔡芳麗，及海
    巡隊警察陳一銘於原審審理時證述情節相符（見一審卷(二)第
    204 至206 頁、第209 頁），此外，並有丙○○入出境查詢
    結果表乙份在卷可佐（見偵查卷第50頁），及海洛因1 包扣
    案可佐，而該包海洛因經送請法務部調查局鑑定結果，確含
    有第一級毒品海洛因成份（淨重696.92公克，純度75.39%，
    純質淨重525.41公克、空包裝袋重27.75 公克），此有該局
    94年6 月10日調科壹字第220020049 號鑑定通知書可參（見
    偵查卷第103 頁），足認被告丙○○自白與事實相符，其私
    運、運輸第一級毒品犯行，足以認定。
  (二)至於被告丙○○及其選任辯護人固主張被告於通關時有主動
    告知警察其攜帶毒品海洛因之事實，應有自首減刑規定之適
    用。惟證人即海巡隊員陳一銘於原審審理時證稱：本件係由
    檢察官指揮海巡隊、航警局組成專案小組，當日我前往小港
    機場，係因專案小組獲得情資，顯示有人將攜帶毒品入境，
    故通知海關對被告丙○○、乙○作特別檢查；在對被告丙○
    ○搜身之前，我並未與被告丙○○談話，被告丙○○也沒有
    跟我說身上帶有東西等語（見一審卷(二)第207 至208 頁）；
    而證人即高雄關稅局人員蔡芳麗亦於原審審理時證稱：海關
    於被告丙○○、乙○入境前即已接受海巡隊情資，要求對被
    告丙○○、乙○詳細檢查，我雖不知被告丙○○身上確實有
    夾帶毒品，惟於查獲後，被告丙○○陳稱該毒品係治療癌症
    之藥物等語（見一審卷(二)第204 至206 頁）。足見在被告丙
    ○○入境前，海巡隊等相關單位即已由檢察官指揮組成專案
    小組，並已得知被告丙○○或乙○將攜帶毒品入境，是被告
    丙○○縱有在入境後至檢查室前告知檢查人員有攜帶藥物入
    境，亦與自首須於「犯罪未發覺前」之要件不符。且被告丙
    ○○於當時復辯稱所夾帶之物為「治療癌症之藥物」，並未
    坦承私運、運輸毒品入境，亦難認被告確有自首而接受裁判
    之意，而不能依自首之規定減輕其刑。
二、被告乙○部分：
  (一)訊據被告乙○否認前開犯行，辯稱:我沒有交付毒品予丙○
    ○，也不知丙○○攜帶毒品回台，我只是作婚姻介紹等語。
  (二)經查：
  1.本件是由被告乙○向被告丙○○表示私運、運輸海洛因2 塊
    入境後即給與20萬元代價，經被告丙○○同意後，其2 人即
    一同搭機前往越南，再轉往柬埔寨金邊市，其間，由乙○向
    陳先生購得扣案之海洛因，並加以包裝後，交給被丙○○綁
    在貼身褲束內，再與乙○一同搭乘越南航空公司VN926 號班
    機自高雄小港機場入境，而為警查獲之之事實，業經證人即
    同案被告丙○○於警詢、偵查及審理中證述明確：其於警詢
    中證稱：本件扣案的海洛因是我在金邊向被告乙○拿的，海
    洛因是被告乙○包裝的，不是我包裝的；我拿回臺灣後，要
    交給被告乙○；被告乙○會交給我20萬元，並替我支付機票
    及食宿費用。我在94年4 月14日上午，與被告乙○搭乘7 時
    30分越南航空班機前往胡志明市，再轉機到金邊，約下午14
    時許住在南京飯店，被告乙○打電話給一位陳先生，隔天（
    15日）下午，陳先生將本件海洛因交給被告乙○，經被告乙
    ○弄成粉末包裝好，於4 月16日交給我藏在小腹處，然後於
    下午18時5 分搭機返台，在高雄小港機場入境室被專案小組
    查獲等語（見警卷第2 頁、第5 至6 頁）；其於偵查中證稱
    ：我於94年4 月16日帶進來的海洛因，是乙○把2 塊海洛因
    包在一起，交給我帶進來等語（見偵查卷第187 頁）；於原
    審審理中證稱：本件扣案的海洛因，是被告乙○叫我帶回來
    的，代價是20萬元；她是在柬埔寨的南京飯店將海洛因交給
    我的；我們住在南京飯店後，乙○就打電話給一位陳先生，
    與陳先生見面後，乙○拿一個裝有美金的袋子給陳先生；後
    來陳先生將東西（海洛因）拿給乙○等語明確（見一審卷(二)
    第271 至273 頁）。
  2.被告丙○○與被告乙○確於94年4 月14日，一同搭乘越南航
    空VN927 班機自高雄小港國際機場出境，並於同年月16日一
    同搭乘越南航空VN926 號班機自高雄小港國際機場入境，有
    入出境查詢結果可參（見偵查卷第50至51頁）；此並為被告
    乙○所不爭執之事實。又被告乙○及丙○○前往越南及柬埔
    寨的機票，都是由被告乙○代為訂購之事實，為被告乙○所
    承認（見偵查卷第27頁、一審卷(二)第217 頁），並經證人即
    旅行社職員孫莉在原審證述明確，證人並證稱：前開機票費
    用係由被告乙○支付等語（見一審卷(一)第210 至211 頁、第
    322 至323 頁）。
  3.證人丙○○與被告乙○同至金邊市後，均係住宿於南京飯店
    ，業經證人丙○○陳述明確，並為被告所承認（見一審卷(二)
    第217 頁），另外，在住宿於南京飯店期間，被告乙○曾與
    陳先生見面，並取得海洛因之事實，亦經證人丙○○證述明
    確，被告乙○於警詢中亦承認於94年4 月15日，在金邊時，
    有自陳先生處取一包東西等語（見警卷第16頁），足見證人
    丙○○此部分指述係實在。
  4.證人丙○○與被告乙○間並無怨隙存在，業經證人丙○○陳
    述明確（見警卷第6 頁），2 人又多次一同出國前往金邊市
    ，除經其2 人陳明外，並有入出境查詢結果可參（見偵查卷
    第50至51頁），足見其2 人間確有相當密切關係存在，衡情
    ，證人丙○○自無故為誣陷之理。被告雖於偵查中陳稱：我
    以前曾因辦理婚姻介紹與證人丙○○吵過架等語（見偵查卷
    第27頁），惟本院依後述5.所述之理由，認被告乙○所稱有
    從事婚姻介紹之陳述並非實在；何況，如其曾因辦理婚姻介
    紹與證人丙○○吵過架，豈有於94年4 月14日又一同往前往
    金邊市，並進而代訂機票及支付機票，足見被告乙○此部分
    所辯不足採信。
  5.被告乙○雖稱是前往柬埔寨作婚姻介紹，惟其於警詢中稱曾
    前往金邊10多次，並有其入出境查詢結果可參（見偵查卷第
    51頁），足見其前往金邊之數不少；其於偵查中經檢察官就
    其在94年2 月2 日及2 月18日兌換美金之目的加以訊問時，
    亦稱：我仲介越南新娘，要付聘金的等語（見偵查卷第206
    頁），足見其已有具體之仲介對象，否則何須準備聘金？惟
    被告乙○由警詢至本院審理理中，均未能提出所作婚姻介紹
    之資料，諸如被介紹者之姓名、地址，或相片等資料以供查
    證，足見其所辯不足採信。
  (三)至於證人丙○○之指述，雖有下列瑕疵存在，即1.就與被告
    乙○同往金邊私運、運輸第一級毒品入境之之次數，雖先於
    94年4 月17日偵訊中供稱攜帶二次；於同日在原審羈押訊問
    時則供稱攜帶六次；於94年5 月12日偵訊中又供稱攜帶二次
    ；再於94年6 月10日警詢中供稱攜帶三次；然於94年6 月17
    日警訊時又改稱只有一次；復於94年7 月7 日偵訊時供稱攜
    帶二次；後於原審及本院審理時再度翻供改稱一次。2.就其
    前往柬埔寨國時搭乘飛機之機票費用係由何人支出乙節，先
    於94年4 月17日偵訊中供稱攜帶毒品回台二次，所有機票旅
    費均係被告乙○支出；於94年5 月12日警詢時亦供稱其每次
    與乙○出國時，所有機票、住宿花費均係由被告乙○支付；
    又於95年3 月9 日原審審理時證稱94年3 月23日及同年4 月
    16日之機票均係由被告乙○支出等語；於95年6 月21日原審
    審理時再改稱只有最後一次係由被告乙○支出等語，復供稱
    ：只有三月初這次是我叫乙○訂機票，其餘均係乙○主動幫
    我訂，除了最後一次外，其餘機票我均有付錢予乙○等語。
    惟「告訴人、證人之陳述有部分前後不符，或相互間有所歧
    異時，究竟何者為可採，法院仍得本其自由心證予以斟酌，
    非謂一有不符或矛盾，即應認其全部均為不可採信；尤其關
    於行為動機、手段及結果等之細節方面，告訴人之指陳，難
    免故予誇大，證人之證言，有時亦有予渲染之可能；然其基
    本事實之陳述，若果與真實性無礙時，則仍非不得予以採信
    。」（最高法院74年台上字第1599號判例參照），本院審酌
    證人丙○○關於被告乙○參與94年4 月16日之私運、運輸第
    一級毒品海洛因行為之供述始終一致，且被告乙○也確有代
    為訂購機票及付支機票費用之事實，已如前述；而本院並未
    認定乙○及丙○○除94年4 月16日之私運、運輸第一級毒品
    海洛因行為外，尚有其他私運、運輸第一級毒品海洛因行為
    ，自難以證人丙○○有前開瑕疵存在，即認其關於94年4 月
    16日乙○私運、運輸第一級毒品海洛因行為之指述亦為不可
    採。
  (四)證人即被告丙○○供稱其於94年4 月16日攜帶本件毒品回台
    時，乙○並未攜帶，係因乙○當時月事到來，無法攜帶，故
    將原應由被告乙○與其共同攜入之毒品，均由其一人攜回等
    語（見偵查卷第188 頁）；而證人即被告丙○○於入境時所
    攜毒品係綁在腹部，並非置於下體私處，則被告乙○若欲共
    同攜入，亦可採同一方式。惟證人即被告丙○○就此已陳明
    ：被告乙○叫我藏在下體私處，但我覺得不舒服，所以綁在
    腹部等語（見本院卷75頁）；且本件扣案之海洛因之重量約
    700 公克，再加上包裝，已有相當體積，此有照片可參（見
    機動查緝隊警卷第32至33頁），確實不適於置於下體私處，
    從而證人即被告丙○○將原應置於下體私處之海洛因，改藏
    在腹部，亦難認其有關被告乙○之指述係不實，
  (五)綜上所述，被告乙○所辯不足採信，其有與共犯丙○○共同
    私運、運輸第一級毒品海洛因行為可以認定。
、論罪科刑部分：
一、按海洛因為毒品危害防制條例第2 條第2 項第1 款所規定之
    第一級毒品，不得運輸及持有。又毒品危害防制條例所列之
    毒品，並為行政院依懲治走私條例第2 條第4 項授權所訂定
    之「管制物品項目及其數額」所列之甲項管制進出口物品。
    是核被告乙○、丙○○所為，係犯懲治走私條例第2 條第1
    項之私運管制物品進口罪及毒品危害防制條例第4 條第1 項
    之運輸第一級毒品罪。其等為運輸而持有第一級毒品之低度
    行為，被運輸第一級毒品之高度行為吸收，不另論罪。被告
    乙○、丙○○就上開運輸第一級毒品及私運管制物品進口之
    犯行，具有犯意聯絡及行為分擔，而為共同正犯。被告乙○
    、丙○○所犯上開二罪係以一行為而觸犯數罪名，屬想像競
    合犯，應依刑法第55條前段之規定從一重之運輸第一級毒品
    罪處斷。又被告丙○○所犯毒品危害防制條例第4 條第1 項
    之運輸第一級毒品罪，其法定刑為死刑或無期徒刑，屬證人
    保護法第2 條第1 款之罪；復於偵查中得檢察官同意下，以
    證人身分指述本件犯行係由被告乙○主導，使檢察官據以對
    被告乙○提起公訴，則就被告丙○○所涉之本件犯罪，即有
    證人保護法第14條第1 項之適用，爰依證人保護法第14條第
    1 項之規定，予以減輕其刑。又被告等2 人私運、運輸第一
    級毒品海洛因行為固有不是，惟其2 人在本件之前，並無犯
    罪紀錄，有臺灣高等法院被告前案紀錄表可參，且被告乙○
    則患有乳癌，有國軍高雄總醫院診斷證明書可參（見偵查卷
    第177 頁），而被告丙○○並非主其事者，復始終指述乙○
    之犯行，綜合以上各情，若處以上開法條最低度刑之無期徒
    刑，仍嫌過重，衡情足以引起一般人之同情，顯有可憫恕之
    處，爰依刑法第59條之規定，依法減輕其刑，其中被告丙○
    ○部分，並遞減之。又被告等行為後，刑法已於94年2 月2
    日修正公布，同年7 月1 日施行，其中刑法第64條及第65條
    均有修正。而本件之法定刑為「死刑或無期徒刑；處無期徒
    刑者，得併科新臺幣1 千萬元以下罰金。」，依修正前刑法
    第64條第2 項、第65條第2 項規定，死刑得減為無期徒刑、
    或為15年以上有期徒刑；無期徒刑得減為7 年以上有期徒刑
    ，依修正後規定死刑僅得減為無期徒刑；無期徒刑僅得減為
    20年以下15年以上有期徒刑，可見修正前規定有利於被告，
    此部分應適用修正前規定。
二、原審就被告丙○○部分為論罪科刑，固非無見，惟認被告乙
    ○部分不成立犯罪，則有不當；復於論斷欄漏未引用懲治走
    私條例第11條，亦有未洽，檢察官上訴意旨指摘原判決就被
    告乙○部分為無罪之諭知係不當，為有理由，另被告丙○○
    上訴意旨認量刑過重亦為有理由，應由本院將原判決撤銷改
    判。爰審酌被告乙○、丙○○私運、運輸第一級毒品海洛因
    入境，助長毒品之蔓延，危害社會治安，製造社會問題，且
    其所運輸毒品數量不少，其中被告乙○係主導者，犯後又始
    終否認犯罪；被告丙○○則承認犯罪，並始終指述被告乙○
    係主其事者等一切情狀，量處如主文第2 、3 項所示之刑示
    懲儆。又依其等犯罪之性質，本院認有褫奪公權之必要，併
    予宣告之。扣案之海洛因1 包（淨重696.92公克）為第一級
    毒品，而包裝袋則與其上所含海洛因已無從完全析離，均應
    依毒品危害防制條例第18條第1 項前段之規定，沒收銷燬之
    。
肆、不另為無罪諭知部分：
一、公訴意旨另以：被告乙○、丙○○二人於94年3 月23日，共
    同自高雄小港機場搭乘越南航空公司ＶＮ９２７號班機出境
    前往胡志明市，再轉機前往柬埔塞國金邊市後，乙○即於翌
    日與某年籍不詳之陳先生聯絡，約定在其住宿旅社內交易毒
    品，待陳先生抵達後，乙○即將其事先準備好之美金1 萬元
    交付陳先生，陳先生則交付毛重約700 公克之海洛因粉末（
    未扣案）予乙○，乙○即與丙○○分別將海洛因粉末包裝後
    ，綁在貼身褲束內，於同月25日再共同自金邊市搭乘越南航
    空公司ＶＮ９２６號班機自高雄小港機場入境後，旋趕回乙
    ○租賃之屏東市○○路78號4 樓之3 住處，丙○○將其攜帶
    之海洛因交付乙○，乙○亦將約定之10萬元交付丙○○，上
    開海洛因則由乙○交付不詳姓名之買主，因認被告乙○、丙
    ○○此部分行為亦涉有懲治走私條例第2 條第1 項及毒品危
    害防制條例第4 條第1 項之罪嫌。
二、按犯罪事實應依證據認定之，無證據不得認定犯罪事實，刑
    事訴訟法第第154 條第2 項定有明文。而被告或共犯之自白
    ，不得作為有罪判決之唯一證據，仍應調查其他必要之證據
    ，以察其是否與事實相符，同法第156 條第2 項亦規定甚明
    。而所謂「仍應調查其他必要之證據，以察其是否與事實相
    符。立法目的乃欲以補強證據擔保自白之真實性；亦即以補
    強證據之存在，藉之限制自白在證據上之價值。而所謂補強
    證據，則指除該自白本身外，其他足資以證明自白之犯罪事
    實確具有相當程度真實性之證據而言。雖其所補強者，非以
    事實之全部為必要，但亦須因補強證據與自白之相互利用，
    而足使犯罪事實獲得確信者，始足當之（最高法院74年台覆
    字第10號判例參照）。公訴人所指本件被告乙○、丙○○此
    部分走私、運輸毒品之犯行部分，被告丙○○雖曾自白其犯
    行，惟其後則始終否認其事，而被告乙○則始終否認其事；
    又被告乙○、丙○○雖曾同於94年3 月23日，一同搭機前往
    越南，再轉往柬埔寨，而於同年月25日搭機返台，雖有其入
    出境紀錄可佐（見偵查卷第50至51頁），惟該入出境紀錄僅
    能證明被告乙○及丙○○確有入出境之事實，尚無法因該入
    出境紀錄與被告丙○○自白之相互作用，而使本院獲得被告
    乙○及丙○○確有於上開間走私、運輸第一級毒品海洛因之
    確信，是此部分除被告丙○○前後不一之自白外，並無其他
    積極證據以證明其自白與事相符，則揆諸上開法條及判例意
    旨，應認被告乙○及丙○○此部分之犯罪尚屬不能證明。惟
    公訴意旨認被告此部分之事實與前開論罪科刑之事實，有連
    續犯之裁判上一罪關係，依審判不可分原則，爰不另為無罪
    之諭知。
據上論結，應依刑事訴訟法第369 條第1 項前段、第364 條、第
299 條第1 項前段，毒品危害防制條例第4 條第1 項、第18條第
1 項前段，懲治走私條例第11條、第2 條第1 項，刑法第11條、
第2 條第1 項前段、第28條、第55條、第59條、第37條第2 項，
證人保護法第14條第1 項，判決如主文。
本案經檢察官方娜蓉到庭執行職務。
中    華    民    國    95    年    11    月    28    日
                  刑事第三庭    審判長法  官  周賢銳
                                      法  官  范惠瑩
                                      法  官  黃仁松
以上正本證明與原本無異。
如不服本判決應於收受本判決後10日內向本院提出上訴書狀，其
未敘述上訴理由者，並得於提起上訴後10日內向本院補提理由書
狀（均須按他造當事人之人數附繕本）「切勿逕送上級法院」。
中    華    民    國    95    年    11    月    28    日
                                      書記官  馬蕙梅
附表
┌────┬──┬──────────────────┐
│物品名稱│數量│備                     註           │
├────┼──┼──────────────────┤
│海洛因  │1 包│淨重陸佰玖拾陸點玖貳公克            │
│        │    │空包裝袋重貳拾柒點柒伍公克          │
└────┴──┴──────────────────┘
附錄本件判決論罪科刑法條：
毒品危害防制條例第4條第1項:
製造、運輸、販賣第一級毒品者，處死刑或無期徒刑；處無期徒
刑者，得併科新臺幣1 千萬元以下罰金。
懲治走私條例第2 條
私運管制物品進口、出口逾公告數額者，處7 年以下有期徒刑，
得併科新臺幣3 百萬元以下罰金。
第1 項之未遂犯罰之。
第1 項所稱管制物品及其數額，由行政院公告之。


司法院資訊處製作；財團法人民間司法改革基金會備份。
